---
title: "qualilty check"
output:
  pdf_document: default
  html_document: default
date: "2024-09-01"
editor_options: 
  chunk_output_type: console
---

```{r setup, include=FALSE}
knitr::opts_knit$set(root.dir = '/home/liyaqi/migration/')
```
# creating DESeq object
```{r}
order=c("A7",
"A8",
"A9",
"A13",
"A14",
"A15",
"A19",
"A20",
"A21",
"A27",
"A28",
"A29",
"Q69",
"Q71",
"Q72",
"A1",
"A2",
"A3")
```


```{r}
#install.packages("readxl")

library(readxl)

file='./All.counts.exp_anno.xlsx'
count_mtx=read_excel(file,sheet='Sheet1')
countdata=as.matrix(count_mtx[1:55487,order])
rownames(countdata)=count_mtx$AccID
colnames(countdata)=order

colfile='./sampleGroup.xlsx'
coldata=read_excel(colfile,sheet='Sheet1')
coldata=as.data.frame(coldata)
rownames(coldata)=coldata[,'sample']
colnames(coldata)=c('case_control','group')
coldata[,'case_control']=c(rep('control',3),rep('migration',12),rep('control',3))
```
```{r}
coldata
```


```{r}
coldata=coldata[order,c('group','case_control')]
coldata$group=factor(coldata$group,levels=c('D2','D5','D9','D14','Insitu','Sham'))
coldata$case_control=factor(coldata$case_control,levels=c('migration','control'))
```

```{r}
countdata
```
```{r}
all(rownames(coldata) %in% colnames(countdata))
all(rownames(coldata) %in% colnames(countdata))
```

# dds is the DEseq object
```{r}
library(DESeq2)
dds <- DESeqDataSetFromMatrix(countData =countdata,
                              colData = coldata,
                              #rowData=count_mtx[2:55487,c(1,20,21,22,23,24,25,26)],
                              design= ~ case_control)
# library(limma)
# test=model.matrix(~sample+case_control, coldata)
# test
# is.fullrank(test)
mcols(dds)=DataFrame(mcols(dds),count_mtx[,20:25])
```

# Pre-filtering 去掉全是0的gene
```{r}
dds <- dds[ rowSums(counts(dds)) > 1, ]
rows=rowData(dds)
length(unique(rows$GeneSymbol))
length(rows$GeneSymbol)
colData(dds)
```
# res=默认walds比较 case——control
```{r}
dds <- DESeq(dds)
res <- results(dds,contrast=c("case_control","migration","control"))
summary(res)
```
The results function automatically flags genes which contain a Cook’s distance above a cutoff for samples which have 3 or more replicates(outliers here in the summary table). The p values and adjusted p values for these genes are set to NA.

# group with 3 levels at once，group组间差异，默认显示fold change显示假手术和D14差异(test only-skip)
```{r}
dds2 <- DESeqDataSetFromMatrix(countData = countdata,
                              colData = coldata,
                              design = ~ group)

dds2 <- DESeq(dds2, test="LRT", reduced=~1)
res2 <- results(dds2)
res2
```
# transform dds
```{r}
vsd <- vst(dds, blind=FALSE)
rld <- rlog(dds, blind=FALSE)
```

## 查看分布count
```{r}
meanSdPlot(assay(dds))
```

## 查看分布ntd
```{r}
# this gives log2(n + 1)
ntd <- normTransform(dds)
# BiocManager::install("vsn")
library(vsn)
meanSdPlot(assay(ntd))
```
##查看 vsd分布
```{r}
meanSdPlot(assay(vsd))
```
```{r}
meanSdPlot(assay(rld))

```
#使用cooks distance检查样本 outlier(针对各个样本，每个基因count的分布形式的检查)，不明显有
```{r}
par(mar=c(8,5,2,2))
boxplot(log10(assays(dds)[["cooks"]]), range=0, las=2)
```

## 检查过滤gene里的outlier
low count(Deseq results中平均count小于3，我们标准更低为不全是0即可）
```{r}
# From the results() function to get the outlier genes
m <- nrow(attr(dds, "dispModelMatrix"))
p <- ncol(attr(dds, "dispModelMatrix"))
cooksCutoff <- qf(0.99, p, m - p)
cooksOutlier <- mcols(dds)$maxCooks > cooksCutoff

w <- which(cooksOutlier)

# that is the outliers, four as reported in the summary(res)
ID=rownames(dds)[w]
length(ID)
```
```{r}
library("AnnotationDbi")
library("org.Mm.eg.db")
library("ggplot2")
library("patchwork")
genes=mapIds(org.Mm.eg.db, keys=as.vector(ID), column = "SYMBOL", keytype = "ENSEMBL",multiVals = 'first')
plot.list=list()
set.seed(123)
IDlist=sample(1:length(ID),6,replace=F)

for (i in seq(1,6)){
num=IDlist[i]
data <- plotCounts(ddsTC, ID[num],
		     intgroup=c("case_control",'group'),returnData=TRUE)
data$sample=rownames(data)
plot.list[[i]]=ggplot(data, aes(x=group, y=count, color=group, group=case_control)) +
geom_point() + stat_smooth(se=FALSE,method="loess") + scale_y_log10()+labs(y=genes[num])+
  geom_text(aes(label = sample), vjust = 1.5, hjust = 0.5,size=2.5)
}

combined_plot <- wrap_plots(plot.list, ncol = 2)
plot(combined_plot)
```
可见outlier gene基本在原位癌样本中。

```{r}
library("pheatmap")
select <- order(rows[,'WaldPvalue_case_control_control_vs_migration'],
                decreasing=FALSE)[1:20]

select2=order(rowMeans(counts(dds[select,],normalized=TRUE)),
                decreasing=TRUE)[1:20]
select=select[select2]
df <- as.data.frame(colData(dds)[,c("group","case_control")])
```


```{r}
plot_df=assay(ntd)[select,]
rownames(plot_df)=rows$GeneSymbol[select]
pheatmap(plot_df, cluster_rows=FALSE, show_rownames=TRUE,
         cluster_cols=FALSE, annotation_col=df)
```

```{r}
plot_df=assay(vsd)[select,]
rownames(plot_df)=rows$GeneSymbol[select]
pheatmap(plot_df, cluster_rows=FALSE, show_rownames=TRUE,
         cluster_cols=FALSE, annotation_col=df)
```


```{r}
plot_df=assay(rld)[select,]
rownames(plot_df)=rows$GeneSymbol[select]
pheatmap(plot_df, cluster_rows=FALSE, show_rownames=TRUE,
         cluster_cols=FALSE, annotation_col=df)
```


```{r}
sampleDists <- dist(t(assay(vsd)))
library("RColorBrewer")
sampleDistMatrix <- as.matrix(sampleDists)
rownames(sampleDistMatrix) <- paste(vsd$sample,vsd$group, vsd$case_control, sep="-")
colnames(sampleDistMatrix) <- NULL
colors <- colorRampPalette( rev(brewer.pal(9, "Blues")) )(255)
pheatmap(sampleDistMatrix,
         clustering_distance_rows=sampleDists,
         clustering_distance_cols=sampleDists,
         col=colors,show_rownames = TRUE)

```
```{r}
plotPCA(vsd, intgroup=c("group", "case_control"))
help('plotPCA')
```


# group组间差异,ddsTC=design为group（同dds2），设置contrast为D9 vs sham
```{r}
head(colData(dds))
colData(dds)=DataFrame(cbind(colData(dds),rownames(colData(dds))))
colnames(colData(dds))[5]='sample'
colData(dds)[,'sample']=factor(colData(dds)[,'sample'],level=order)
ddsTC <- DESeqDataSet(dds, ~group)
```
## resTC 用LRT查看组间差异（同dds2），resTC_D9 walds查看D9比D2（group factor的排列方式决定LRT模式下有几种比较）
```{r}
ddsTC=DESeq(ddsTC, test="LRT", reduced = ~ 1)
resultsNames(ddsTC)
resTC=results(ddsTC)
head(resTC)
resTC_D9=results(ddsTC,name='group_D9_vs_D2',test='Wald')
head(resTC_D9)
resTC_D14=results(ddsTC,name='group_D14_vs_D2',test='Wald')
```
## resTC_D14中fold小于resTC_D9的，同时res_D9 paj和LRT paj都显著，可能满足类似macc1的变化
```{r,echo = TRUE,message=TRUE}
gene_trend=list()
j=1
library(progress)
n <- length(rownames(resTC))

# 创建一个进度条对象
pb <- progress_bar$new(
  format = "  处理进度 [:bar] :percent 完成 (:current/:total) 用时 :elapsed 秒 预估 :eta",
  total = n, clear = FALSE, width = 60
)
for (gene in rownames(resTC)){
  if (resTC_D14[gene,'log2FoldChange']<resTC_D9[gene,'log2FoldChange']){
    if(sum(is.na(resTC_D9[gene,'padj']),is.na(resTC_D14[gene,'padj']))==0){
    if (sum(resTC_D9[gene,'padj']<0.05,resTC_D14[gene,'padj']<0.05)==2){
      gene_trend[j]=gene
      j=j+1
     }
   }
 }
 pb$tick()
}
trend_index=as.vector(unlist(gene_trend))
length(trend_index)
trend_index_increase=trend_index[resTC_D9[trend_index,'log2FoldChange']>0]
length(trend_index_increase)
```
## heatmap检查以上gene
```{r}
library("pheatmap")
select <- order(resTC_D9[trend_index_increase,'padj'],
                decreasing=FALSE)

select2=order(rowMeans(counts(ddsTC[select,c('A19','A20','A21')],normalized=TRUE)),
                decreasing=TRUE)
select=select[select2]
df <- as.data.frame(colData(ddsTC)[,c("group","case_control")])
```


```{r}
plot_df=assay(vsd)[select,]
rownames(plot_df)=rows$GeneSymbol[select]
pheatmap(plot_df, cluster_rows=FALSE, show_rownames=TRUE,
         cluster_cols=FALSE, annotation_col=df)
```

##按照resTC LRT padj画出前6的gene,D9>D2
## heatmap检查以上gene
```{r}
library("pheatmap")
increase_index=rownames(res)[resTC_D9[,'log2FoldChange']>0]
select <- order(resTC[increase_index,'padj'],
                decreasing=FALSE)[1:20]

select2=order(rowMeans(counts(ddsTC[select,c('A19','A20','A21')],normalized=TRUE)),
                decreasing=TRUE)[1:20]
select=select[select2]
df <- as.data.frame(colData(ddsTC)[,c("group","case_control")])
```


```{r}
plot_df=assay(vsd)[select,]
rownames(plot_df)=rows$GeneSymbol[select]
pheatmap(plot_df, cluster_rows=TRUE, show_rownames=TRUE,
         cluster_cols=FALSE, annotation_col=df)
```

 
##按照resTC LRT padj画出前20的gene
## heatmap检查以上gene
```{r}
library("pheatmap")
select <- order(resTC[,'padj'],
                decreasing=FALSE)[1:20]

select2=order(rowMeans(counts(ddsTC[select,c('A19','A20','A21')],normalized=TRUE)),
                decreasing=TRUE)[1:20]
select=select[select2]
df <- as.data.frame(colData(ddsTC)[,c("group","case_control")])
```


```{r}
plot_df=assay(vsd)[select,]
rownames(plot_df)=rows$GeneSymbol[select]
pheatmap(plot_df, cluster_rows=TRUE, show_rownames=TRUE,
         cluster_cols=FALSE, annotation_col=df)
```

#plot 指定基因MACC1 count
```{r}
library("AnnotationDbi")
library("org.Mm.eg.db")
gene='Erbb4'
ENSEMBLEID=mapIds(org.Mm.eg.db, keys=gene, keytype = "SYMBOL", column = "ENSEMBL",multiVals = 'first')
ENSEMBLEID
data <- plotCounts(ddsTC, ENSEMBLEID,
		     intgroup=c("case_control",'group'),returnData=TRUE)
data$sample=rownames(data)
library(ggplot2)
ggplot(data, aes(x=group, y=count, color=group, group=case_control)) +
geom_point() + stat_smooth(se=FALSE,method="loess") + scale_y_log10()+labs(y=paste(gene,'_count',sep=''))+
  geom_text(aes(label = sample), vjust = 1.5, hjust = 0.5,size=2.5)
```
## transform后
```{r}
transf=rld
plot_data <- data.frame(
  sample = colnames(assay(transf)),
  expression = assay(transf)[ENSEMBLEID, ],
  group = colData(transf)$group,
  case_control=colData(transf)$case_control# 假设你有一个 condition 列
)
ggplot(plot_data, aes(x=group, y=expression, color=group, group=case_control)) +
geom_point() + stat_smooth(se=FALSE,method="loess") + scale_y_log10()+labs(y=paste(gene,sep=''))
```


# 去掉Q69，再计算LRT，并导出新LRT 显著的 gene,和vsd transform的assay，mFuzz聚类表现
```{r}
dds_no_q69=ddsTC[, colnames(dds) != 'Q69']
dds_no_q69=DESeq(dds_no_q69, test="LRT", reduced = ~ 1)
resultsNames(dds_no_q69)
resTC_no_q69=results(dds_no_q69)

write.csv(resTC_no_q69,'./LRT_group_no_q69.csv')
```


```{r}
vsd_no_q69=vst(dds_no_q69, blind=FALSE)
mean_vsd_assay=t(apply(assay(vsd_no_q69), 1, function(x) tapply(x, colData(vsd_no_q69)$group, mean)))
write.csv(mean_vsd_assay,'./mean_vsd_no_q69.csv')
```


```{r}
library(performance)
library(tidyverse)
library(Seurat)
library(readxl)
library(rstatix)
library(patchwork)
library(fs)
library(Mfuzz)
library(RColorBrewer)
library(Matrix)
```

# 从vsd的count matrix求均值，和注释matrix直接用于mfuzz
```{r}
#准备Mfuzz，assay行是基因，列是样本
mean_vsd_mtx=read.csv('../mean_vsd_no_q69.csv')
head(mean_vsd_mtx)
rownames(mean_vsd_mtx)=mean_vsd_mtx$X
mean_vsd_mtx=mean_vsd_mtx[,-1]
##对于生物学重复直接求均值
library('readxl')
coldata=read_xlsx('../彭院课题组表达矩阵/sampleGroup.xlsx')
coldata
# 只保留LRT padj<0.05的gene
res=read.csv('../LRT_group_no_q69.csv')
select=!is.na(res$padj) & res$padj < 0.05
head(select)

head(mean_vsd_mtx)
mean_vsd_mtx_raw=mean_vsd_mtx
#选出LRT 显著的gene
mean_vsd_mtx <- mean_vsd_mtx[select,]
mean_vsd_mtx=as.matrix(mean_vsd_mtx)
mean_vsd_mtx <- apply(mean_vsd_mtx,2,as.numeric)
# 更换行名为基因
rownames(mean_vsd_mtx)=rownames(mean_vsd_mtx_raw)[select]

head(mean_vsd_mtx)

mfuzz_class <- new('ExpressionSet',exprs = mean_vsd_mtx)
#mfuzz_class <- filter.NA(mfuzz_class, thres = 0.2)
mfuzz_class <- fill.NA(mfuzz_class, mode = 'mean')
mfuzz_class@assayData$exprs
mfuzz_class <- standardise(mfuzz_class)
```

```{r}
set.seed(123)
  cluster_num <- 15
  mfrow <- c(3, 5)
  mfuzz_cluster <- mfuzz(mfuzz_class, c = cluster_num, m = mestimate(mfuzz_class))
  #pdf("./migration/mfuzz_test.pdf", width = 1800, height = 1600)
  mfuzz.plot(mfuzz_class,
             cl = mfuzz_cluster,
             mfrow = mfrow ,
             new.window = FALSE,
             time.labels = colnames(mean_vsd_mtx))
  #dev.off()
clu <- mfuzz_cluster$cluster %>%as.data.frame()
target_gene=rownames(mean_vsd_mtx_raw)[clu$.==12]
write.csv(clu,"../migration/mfuzz_cluster_test.csv")
```

```{r}
clu=read.csv('./mfuzz_cluster_test.csv')
head(clu)
cluster_name='15'
ccluster=clu$.==cluster_name
sum(cluster)
#准备 GSEA使用D9 vs mean(control) 的log2FC, cluster15 用D5 / mean(control)
length(mean_vsd_mtx[,1])
length(clu[,1])
mean_vsd_mtx=as.data.frame(mean_vsd_mtx)
log2FC=mean_vsd_mtx %>%
  mutate(mean_control = (Sham + Insitu) / 2,  # 计算平均值列
         log2FC = log2(D5 / mean_control))%>%  # 生成结果列
         select(log2FC)

log2FC=data.frame(log2FC[cluster,],row.names = rownames(log2FC)[cluster])
head(log2FC)
colnames(log2FC)='log2FC'
ENTRZID=mapIds(org.Mm.eg.db, keys=rownames(log2FC), keytype = "ENSEMBL", column = "ENTREZID",multiVals = 'first')

log2FC$EZTRZID=ENTRZID
head(log2FC)
log2FC=na.omit(log2FC)
log2FC$ENZEMBL=rownames(log2FC)

##按照log2FC排序
log2FC=log2FC[order(log2FC$log2FC,decreasing = T),]

gene_list=log2FC$log2FC
head(gene_list)

names(gene_list)=log2FC$EZTRZID
head(gene_list)
```
##GSEA of go kegg
```{r}
library(clusterProfiler)

go_gse <- gseGO(geneList = gene_list,
                  OrgDb = org.Mm.eg.db,
                  ont = 'ALL',
                  minGSSize    = 10,
                  pvalueCutoff = 0.9,
                  by='fgsea',
                  verbose      = FALSE)

c

```
```{r}
go_gse@result
```
```{r}
go=DOSE::setReadable(go_gse, OrgDb='org.Mm.eg.db',keyType='ENTREZID')
tmp=go@result
tmp
write.csv(tmp,paste0('cluster_',cluster_name,'_GO.gsea.csv'))
```
## GSEA作图
```{r}
library(enrichplot)
sortgo<-tmp[order(tmp$enrichmentScore, decreasing = T),]
sortgo
gseaplot2(go_gse, row.names(sortgo)[1:4],pvalue_table = TRUE)
```
```{r}
dotplot(go,split=".sign")+facet_wrap(~.sign,scales="free")
```
```{r}
##没有suppress？是的在cluster1里没有
suppress_results <- as.data.frame(go) %>% filter(NES < 0)
print(suppress_results)
head(go)
```

```{r}
down_go<-go[go$p.adjust<0.05 & go$enrichmentScore < -0.7,];down_go$group=-1
up_go<-go[go$p.adjust<0.05 & go$enrichmentScore > 0.55,];up_go$group=1
dat=rbind(up_go,down_go)
colnames(dat)
dat$pvalue = -log10(dat$pvalue)
dat$pvalue=dat$pvalue*dat$group 
dat=dat[order(dat$pvalue,decreasing = F),]
dat
```

```{r}
library(ggplot2)


g_go <- ggplot(dat, aes(x = reorder(Description, order(pvalue, decreasing = F)), 
                          y = pvalue, fill = group)) + 
  geom_bar(stat = "identity") + 
  scale_fill_gradient(low = "blue", high = "red", guide = FALSE) + 
  scale_x_discrete(name = "Pathway names") +
  scale_y_continuous(name = "log10P-value") +
  coord_flip() + 
  theme_bw()  +
  ggtitle("Pathway Enrichment") + 
  # 在条形图的右侧添加core gene标签
  geom_text(aes(label = core_enrichment), 
            position = position_dodge(width = 0.9))
g_go
```


```{r}
library(ggplot2)
library(enrichplot)

filtered_result <- as.data.frame(go) %>%
  filter(NES > 0)

# 重新创建 gseaResult 对象，包含过滤后的结果
gsea_filtered <- go
gsea_filtered@result <- filtered_result

# 使用 cnetplot 只绘制 NES > 0 的结果
cnetplot(gsea_filtered,showCategory= 2, foldChange= gene_list, colorEdge="TRUE")
#colorEdge不同的term展示不同的颜色，如果希望标记节点的子集，可以使用node_label参数，它支持4种可能的选择(即“category”、“gene”、“all”和“none”).

```

